【裁判字號】    95,訴,270
【裁判日期】    950720
【裁判案由】    違反毒品危害防制條例
【裁判全文】
臺灣花蓮地方法院刑事判決               95年度訴字第270號
公  訴  人  臺灣花蓮地方法院檢察署檢察官
被      告  乙○○
                    （另案於臺灣花蓮監獄花蓮分監執行中）
上列被告因違反毒品危害防制條例案件，經檢察官提起公訴（95
年度偵字第1355號），被告於準備程序中就被訴事實為有罪之陳
述，經本院合議庭裁定由受命法官獨任進行簡式審判程序，判決
如下：
    主  文
乙○○連續施用第一級毒品，累犯，處有期徒刑玖月。扣案之胰
島管注射針筒伍支及吸管參支均沒收。
    事實及理由
一、本案犯罪事實及證據除引用檢察官起訴書（如附件）所載外
    ，另補充更正如下：（一）犯罪事實第9 行後段所載施用毒
    品地點「花蓮縣玉里鎮○○路70號其住處」部分更正為「花
    蓮縣慈濟醫院玉里分院廁所內」。（二）證據：（1 ）復有
    被告乙○○於本院詢問時之自白。（2 ）另查，被告前因施
    用毒品案件，經本院裁定送觀察勒戒處所為觀察、勒戒後，
    認無繼續施用毒品之傾向，於90年7 月26日執行完畢釋放出
    所，並經臺灣花蓮地方法院檢察署檢察官以90年度毒偵緝字
    第142 號為不起訴處分確定，此有臺灣高等法院被告前案紀
    錄表1份附卷供參。
二、按行為後法律有變更者，適用行為時之法律，但行為後之法
    律有利於行為人者，適用最有利於行為人之法律，刑法第 2
    條第1 項定有明文。查被告行為後，刑法第56條連續犯及第
    47條累犯之規定，均已於94年2 月2日修正公布，並自95年7
    月1 日施行生效，茲就上開法條新舊法比較後，綜其全部罪
    刑之結果（均詳如附件），行為後（即新法）之規定均未有
    利於被告，故應適用行為時之法律（即舊法），先此敘明。
    （最高法院95年第8 次刑事庭會議決議可茲參照）。核被告
    所為，係犯毒品危害防制條例第10條第1 項之施用第一級毒
    品罪。
    被告施用第一級毒品前後之持有第一級毒品行為，因意在供
    己施用，是其持有海洛因之低度行為皆應為施用之高度行為
    所吸收，不另論罪。又其前後2 次施用海洛因之行為，時間
    緊接，所犯罪名相同，顯均出於概括之犯意反覆而為，為連
    續犯，均依修正前刑法第56條之規定論以一罪，並加重其刑
    。另查被告有如附件犯罪事實欄所載之犯罪前科與執行紀錄
    ，此有台灣高等法院被告前案紀錄表1份存卷可按，其於5年
    內再犯本件有期徒刑以上之罪，為累犯，應依修正前刑法第
    47條之規定加重其刑，並遞加重之。爰審酌被告有前述之犯
    罪前科紀錄，素行非佳，屢次施用毒品，經送觀察勒戒之後
    ，仍然再度施用毒品，顯見被告戒除毒癮之意志力薄弱，然
    被告於犯罪後坦承犯行，且表示悔悟等一切情狀，量處如主
    文所示之刑，以示懲儆。扣案內注射針筒（5CC）3支、注射
    針筒（3CC）3支、胰島管注射針筒5支、吸管3支及殘渣藥袋
    1 個等物，訊據被告到庭否認為本案施打海洛因犯行所用之
    工具或包裝毒品殘渣袋，惟查，有關扣案之胰島管注射針筒
    5支及吸管3支分別係被告施打及分裝海洛因所用之工具，業
    據被告於警詢時供述甚詳，應較可信，故應依刑法第38條第
    1 項第2款之規定，併予宣告沒收。至扣案之注射針筒（5CC
    ）3支、注射針筒（3CC）3支及殘渣藥袋1個等物，經據被告
    於警詢時供稱上開針筒6 支係之前戒毒時施打止痛針所用，
    而殘渣藥袋1 個係裝葡萄糖（非毒品）所用等語，復參以卷
    內無相關證據或鑑定報告足認上開扣案物係本案被告施用毒
    品所用之工具或為包裝毒品海洛因之殘渣袋，故不併予宣告
    沒收及銷燬，附此敘明。
據上論斷，應依刑事訴訟法第299 條第1項前段、第273條之1第1
項、第310 條之2、第454條第2項，毒品危害防制條例第10條第1
項，刑法第2條第1項前段、第11條前段、修正前刑法第56條、修
正前刑法第47條、刑法第38條第1項第2款，判決如主文。
本案經檢察官甲○○到庭執行職務。
中    華    民    國    95    年    7     月    20    日
                        臺灣花蓮地方法院刑事第三庭
                                    法  官  張嘉芬
上列正本證明與原本無異。
如對本判決不服，應於送達後10日內，向本院提出上訴狀。（應
抄附繕本）
                                    書記官  陳雅君
中    華    民    國    95    年    7     月    20    日
附錄本判決論罪之法律條文：
毒品危害防制條例第10條第1項：
施用第一級毒品者，處六月以上五年以下有期徒刑。
附表：
┌───┬───────┬────────┬──────┐
│比較  │舊刑法於本案適│新刑法於本案適用│依從舊從輕原│
│法條  │用之法律效果  │之法律效果      │則比較結果  │
├───┼───────┼────────┼──────┤
│刑法第│連續數行為而犯│刪除（原則上數犯│本條從舊刑法│
│56條  │同一之罪名者，│罪行為依數罪併罰│較有利於被告│
│      │以一罪論（即依│處斷）          │            │
│      │裁判上一罪處斷│                │            │
│      │）。得加重其刑│                │            │
│      │至二分之一。  │                │            │
├───┼───────┼────────┼──────┤
│刑法第│受有期徒刑之執│新修正為第47條第│本條依新、舊│
│47條  │行完畢，或受無│1項：受有期徒刑 │法比較被告均│
│      │期徒刑或有期徒│之執行完畢，或受│構成累犯，新│
│      │刑一部之執行而│ 無期徒刑或有期 │法並未較有利│
│      │赦免後，五年以│徒刑一部之執行而│於被告。    │
│      │內再犯有期徒刑│赦免後，五年以內│            │
│      │以上之罪者，為│故意再犯有期徒刑│            │
│      │累犯，加重本刑│以上之罪者，為累│            │
│      │至二分之一。  │犯，加重本刑至二│            │
│      │              │分之一。（即故意│            │
│      │              │犯方論以累犯）  │            │
├───┴───────┴────────┴──────┤
│綜合比較結果：                                        │
│本案綜其全部罪刑之比較，無論連續犯、累犯之規定，新刑法│
│均未較有利於被告，故本案應一體適用行為時即舊刑法。    │
└───────────────────────────┘


司法院資訊處製作；財團法人民間司法改革基金會備份。
